臺灣宜蘭地方法院民事判決
110年度簡字第2號
原      告  賴彥儒  

被      告  賴世銘  

上列當事人間因請求損害賠償事件，原告提起刑事附帶民事訴訟
（109年度交簡附民字第20號），本院於民國111年6月7日言詞辯
論終結，判決如下：
    主  文
一、被告應給付原告新臺幣70萬元，及自民國109年6月18日起至
    清償日止，按週年利率百分之5計算之利息。
二、訴訟費用由被告負擔。
三、本判決第一項得假執行。
    事實及理由
壹、程序方面
一、本件逕依簡易訴訟程序為判決之說明：民事訴訟法第427條
    第2項於民國（下同）110年1月20日經總統令公布修正第11
    款，新增本於道路交通事故有所請求而涉訟之事件，不問其
    標的金額或價額，一律適用簡易程序，並於公布後2日即110
     年1月22日起施行。上開公告施行後，於修正前已繫屬之事
    件，其法院管轄權及審理程序，未經終局裁判者，適用修正
    後之規定，曾經終局裁判者，則適用修正前之規定，民事訴
    訟法施行法亦增訂第4條之1之規定。從而，本件原告本於道
    路交通事故請求侵權行為損害賠償，應依修正後之民事訴訟
    法第427條第2項第11款規定適用簡易訴訟程序，本案於前述
    修正前，即已於109年6月11日繫屬於本院（見本院109年度
    交簡附民字第20號卷，下稱：「附民卷」第2頁本院收文章
    ），經本院於111年6月7日言詞辯論終結，於修正後，尚未
    經終局裁判，故依修正之民事訴訟法施行法第4條之1第1款
    規定，即應改行簡易程序，逕依簡易訴訟程序為裁判，先予
    敘明。
二、本件被告受合法通知，未於最後言詞辯論期日到場，核無民
    事訴訟法第386條各款所列情事，爰依原告聲請（見本案卷
    二第106頁），由其一造辯論而為判決。
貳、兩造聲明及陳述要旨
一、原告方面：
（一）被告於108年9月7日下午，駕駛自用小客車，於後座搭載
      原告，沿宜蘭縣頭城鎮北宜公路由南往北方向行駛，嗣於
      該日14時5分許途經該公路65公里處時，本應注意車前狀
      況，並隨時採取必要之安全措施，且應注意在劃有分向限
      制線之路段，不得駛入來車之車道內，竟疏未注意及此，
      駕駛前開車輛跨越分向限制線逆向行駛，適有訴外人蘇某
      所駕駛自用小客車沿該公路由北往南方向行駛行經該處，
      被告所駕駛車輛遂與迎面而來蘇某所駕駛上開車輛對撞（
      下稱：「系爭事故」），原告因而受有腰椎爆裂性骨折併
      脊椎損傷、臉部、左上臂、左手肘及左足背多處擦傷等傷
      害（下稱：「系爭傷害」）。爰依侵權行為之法律關係，
      提起本件訴訟，請求醫療費用新臺幣（下同）5,126元、
      看護費用22萬元、不能工作之損害138,600元、勞動力減
      損之損害2,213,846元、非財產上損害50萬元，合計3,077
      ,572元，扣除領取強制險41,126元，被告尚應給付3,036,
      446元，僅先一部請求70萬元（見本案卷一第27至31頁）
      。
（二）聲明：被告應給付原告70萬元，及自起訴狀繕本送達翌日
      起至清償日止，按週年利率百分之5計算之利息；願供擔
      保，請准宣告假執行（見本案卷一第25頁）
二、被告經合法通知，未於最後言詞辯論期日到場，其先前答辯
    意旨略以：原告坐在後座未繫安全帶，伊僅需負擔百分之20
    責任，且兩造已與訴外人蘇某達成和解，和解書已載明原告
    同意自行負擔醫療費用，原告不該再請求等語置辯（見本案
    卷一第77、143頁）。並聲明：駁回原告之訴。
參、得心證之理由
一、按因故意或過失，不法侵害他人之權利者，負損害賠償責任
    。汽車在使用中加損害於他人者，駕駛人應賠償因此所生之
    損害。不法侵害他人身體或健康者，對被害人因此減少或喪
    失之勞動能力或增加生活上之需要時，應負損害賠償責任。
    不法侵害他人之身體、健康、名譽、自由、信用、隱私、貞
    操、或不法侵害其他人格法益而情節重大者，被害人雖非財
    產上之損害，亦得請求賠償相當之金額，民法第184 條第1
    項前段、第191條之2、第193條第1項、第195條第1項條分別
    定有明文。
二、原告主張於上開時間、地點，因系爭事故受有系爭傷害等事
    實，業據提出與所述相符之國立陽明大學附設醫院（下稱：
    「陽大醫院」）109年4月24日診斷證明書、捷正公寓大廈管
    理維護股份有限公司（下稱：「捷正公司」）離職證明書、
    身心障礙證明、衛福部樂生療養院（下稱：「樂生療養院」
    ）109年11月5日診斷證明書為證（見本案卷一第35至39頁、
    第115至119頁），復經捷正公司109年9月23日函、陽大醫院
    109年10月13日病患就醫摘要回覆單、108年9月7日至109年9
    月10日繳費證明書、國立臺灣大學醫學院附設醫院（下稱：
    「臺大醫院」）、樂生療養院110年1月26日、110年6月8日
    函、陽大醫院110年1月28日、110年6月23日函、臺大醫院11
    0年11月30日、111年5月10日受理院外機關鑑定/查詢案件回
    復意見表在卷（見本案卷一第59至67頁，第85至89頁，第15
    9至172頁，第173至197頁，第233至256頁，第257至278頁，
    本案卷二第31、33頁，第91、93頁），並有道路交通事故現
    場圖、道路交通事故調查報告表（一）（二）、道路交通事
    故照片黏貼紀錄表在卷可稽（見臺灣宜蘭地方檢察署109年
    度偵字第1889號偵查卷，下稱：「偵查卷」第7至9頁、第20
    至26頁），經核與依職權調取之本院109年度交簡字第305號
    刑事案件之警、偵、審卷宗相符（刑事訴訟法第500條規定
    參照），故應堪信為真實。
三、按「民法第184條之一般侵權行為雖應由受害人就不法性、
    可責性及因果關係為舉證，然同法第191條之2規定：汽車、
    機車或其他非依軌道行駛之動力車輛，在使用中加損害於他
    人者，駕駛人應賠償因此所生之損害。但於防止損害之發生
    ，已盡相當之注意者，不在此限，係將主觀要件之舉證責任
    倒置，轉由加害人就其無故意、過失負舉證責任。是兩車均
    為行駛中非依軌道行駛之動力車輛，被害人請求損害賠償時
    ，關於其受有損害，係由對方車輛於行進中所造成，並兩者
    間有因果關係，仍應由其負舉證責任，僅無須證明對方有故
    意或過失而已。反之，對方如欲免於賠償責任，即應舉證證
    明自己無故意、過失，不致發生原審所謂先告先贏之情形。
    原審謂於雙方當事人均為行駛中非依軌道行駛之動力車輛之
    駕駛人，即無該條文之適用，所持法律見解自有可議」（最
    高法院108年度臺上字第2459號民事判決意旨參照）。經查
    ：
（一）被告於本院刑事庭審理時，承認有檢察官主張之犯罪事實
      （見本院109年度交簡字第305號刑事卷第24、34頁）。
（二）被告自承：伊對於原告受傷需負擔百分之20責任（見本案
      卷一第77頁）。
（三）綜上所述，被告對於系爭事故確有過失，自應負侵權行為
      損害賠償責任。　
四、茲就原告各項請求之金額（見本案卷一第27至31頁），審認
    如下：　　　
（一）醫療費用：
      原告因系爭事故，請求醫療費用5,126元等語（見本案卷
      一第27頁），並有陽大醫院109年10月13日函檢附繳費證
      明書在卷可證（見本案卷一第85、89頁），是原告關於醫
      療費用之請求，為有理由，應予准許。
（二）看護費用：
   1、按「親屬代為照顧被害人之起居，固係基於親情，但親屬
      看護所付出之勞力並非不能評價為金錢，雖因二者身分關
      係而免除被害人之支付義務，惟此種基於身分關係之恩惠
      ，自不能加惠於加害人。故由親屬看護時雖無現實看護費
      之支付，仍應認被害人受有相當於看護費之損害，得向加
      害人請求賠償，始符公平原則」（最高法院99年度臺上字
      第531 號民事判決意旨參照），是請求看護費用之損失，
      不以專業看護為必要，亦不以出具看護費用收據或證明等
      為必要。
   2、查陽大醫院109年4月24日診斷證明書記載：病患於108年9
      月7日入院治療，於108年9月8日接受胸椎第十一節至腰椎
      第三節脊椎融合固定手術，於108年9月16日出院，宜繼續
      門診追蹤治療，「住院需專人照顧」，「出院後需專人照
      顧三個月」等語（見本案卷一第35頁），故原告因系爭事
      故，需專人照顧期間為100天（住院10天＋出院後90天），
      而原告主張以每日2,200元計算，100天合計為22萬元（見
      本案卷一第29頁），應為適當，故原告此部分主張為有理
      由，應予允許。
（三）不能工作薪資損失：
　 1、陽大醫院108年11月1日診斷證明書記載：病患於108年9月
      7日入院治療，於108年9月8日接受脊椎融合固定手術，於
      108年9月16日出院，宜繼續門診追蹤治療，住院需專人照
      顧，出院後需專人照顧3個月，手術後需穿戴背架6個月，
      「宜在家休息半年」等語（見本案卷一第196頁），是原
      告主張以半年計算其無法工作之時間（見本案卷一第29頁
      ），為有理由。
   2、原告原係任職於捷正公司，因系爭事故有半年無法工作，
      主張以每月基本工資23,100元計算薪資損失等語（見本案
      一卷第29頁），業據提出捷正公司離職證明書為證（見本
      案卷一第37頁），復有捷正公司函覆在卷可佐（見本案卷
      一第59頁），本院考量原告於受傷時之年齡、學歷之智識
      程度，其應有工作能力得獲取收入，以勞工最低基本工資
      每月23,100元計，堪予可採，故原告請求半年工作損失13
      8,600元（6×23,100＝138,600）等語（見本案卷一第29頁
      ），為有理由，應予准許。
（四）勞動力減損部分：
 　1、按勞動能力減損之損害賠償，旨在補償受侵害人於通常情
      形下擁有完整勞動能力時，憑此勞動能力陸續取得之收入
      。被害人身體或健康遭受損害，致喪失或減少勞動能力，
      其本身即為損害，並不限於實際所得之損失，至於個人實
      際所得額，則僅得作為評價勞動能力損害程度而已，不得
      因薪資未減少即謂無損害；又身體或健康受侵害，而減少
      勞動能力者，其減少及殘存勞動能力之價值，不以現有之
      收入為準。故所謂減少及殘存勞動能力之價值，應以其能
      力在通常情形下可能取得之收入為標準（最高法院92年臺
      上字第439號、109年度臺上字第2423號民事判決參照）。
 　2、就原告勞動能力減損程度之評估，經本院委託臺大醫院鑑
      定，經臺大醫院參考本院所提供原告病歷資料、原告至臺
      大醫院門診評估之病史詢問、理學檢查結果、X光檢查等
      ，於援用美國醫學會「永久障害評估指引」之評估方式後
      ，其勞動能力減損比例為百分之12等情，有臺大醫院111
      年5月10日校附醫秘字第1110901976號函及所附回復意見
      表在卷可參（見本案卷二第91、93頁），堪認原告之勞動
      能力因系爭傷害而減損百分之12。
　 3、原告係83年1月19日生，系爭事故於108年9月7日發生，於
      前述半年（180日）休養期間，原告因完全不能工作，故
      計算如上，則原告勞動力減損期間，應自第181日即109年
      3月5日起算，計算至原告65歲強制退休日即148年1月19日
      止，尚能工作38年10月14日，並以原告主張最低基本薪資
      23,100元（見本案卷一第31頁），依其所減少勞動能力比
      例百分之12計算，每月所減少勞動能力損失為2,772元（2
      3,100×12％＝2,772），則原告每年因勞動能力減損所受之
      損害即為33,264元（計算式：2,772×12＝33,264），依霍
      夫曼式計算法扣除中間利息（首期給付不扣除中間利息）
      核計其金額為729,348元【計算方式為：33,264×21.00000
      000+(33,264×0.0000000)×(21.00000000-00.00000000)=7
      29,348.0000000000。其中21.00000000為年別單利5%第38
      年霍夫曼累計係數，21.00000000為年別單利5%第39年霍
      夫曼累計係數，0.0000000為未滿一年部分折算年數之比
      例(10/12+14/365=0.0000000)。採4捨5入，元以下進位】
      。是原告請求勞動能力減少之損害於729,348元之範圍內
      ，為有理由，逾此範圍之請求，則不應准許。
（五）精神慰撫金：
　　  斟酌原告傷勢傷勢、所受痛苦、兩造之身分、地位及經濟
      狀況等一切情狀，認原告請求賠償慰撫金40萬元，為有理
      由，逾此範圍即無理由，應予駁回。
（六）結論︰原告得請求被告給付之金額為1,493,074元（計算式
      ：5,126＋22萬＋138,600＋729,348＋40萬＝1,493,074）。　
      　
五、再按損害之發生或擴大，被害人與有過失者，法院得減輕賠
    償金額，或免除之，民法第217條第1項定有明文。所謂被害
    人與有過失，只須其行為為損害之共同原因，且其過失行為
    並有助成損害之發生或擴大者，即屬相當（最高法院96年度
    臺上字第2324號民事判決參照）。原告於偵查中、本院審理
    時自承：伊坐後座沒綁安全帶等語（見偵查卷第35頁背面，
    本案卷一第77頁），而按駕駛人、前座、小型車後座之乘客
    均應繫妥安全帶，道路交通安全規則第89條第1項第5款定有
    明文。原告既於系爭事故發生時未繫安全帶，對於損害之擴
    大與有過失，故兩造之肇事責任，應為各半，方屬公允。準
    此，原告得請求被告賠償之金額，經過失相抵後為746,537
    元（1,493,074×1/2＝746,537）。
肆、末按保險人依強制汽車責任保險法規定所為之保險給付，視
    為被保險人損害賠償之一部分；被保險人受賠償請求時，得
    扣除之，強制汽車責任保險法第32條定有明文。此一規定，
    之立法目的，在於保險人之給付乃由於被保險人支付保險費
    所生，性質上屬於被保險人賠償責任之承擔或轉嫁，自應視
    為加害人或被保險人損害賠償金額之一部分，為避免受害人
    雙重受償，渠等於受賠償請求時，自得扣除之。經查，本件
    原告業已受領強制保險金額為41,126元，此有原告提出匯款
    帳戶存摺內頁存卷可憑（見本案卷二第108頁），且為被告
    所不爭執（見本案卷一第78頁），揆諸前揭規定，原告得請
    求之金額自應扣除強制險保險金。準此，原告於本件所尚得
    請求之金額即應為705,411元（計算式：746,537－41,126＝70
    5,411），故原告請求被告給付70萬元及利息，為有理由，
    應予准許。
伍、綜上所述，原告依侵權行為之法律關係，請求被告應給付70
    萬元及自起訴狀繕本送達翌日即109年6月18日（見附民卷第
    4頁送達證書）起至清償日止，按週年利率百分之5計算之利
    息，即屬有據，應予准許。
陸、本件係就民事訴訟法第427條第2項第11款適用簡易程序所為
    被告敗訴之判決，爰依同法第389條第1項第3款之規定，依
    職權宣告假執行。原告固聲明願供擔保請准宣告假執行，然
    此僅為促使本院依職權發動，故毋庸為准駁之諭知。
柒、本件事證已臻明確，兩造其餘攻擊防禦方法及舉證，經核均
    對判決結果不生影響，爰不另一一論述，併此敘明。
捌、本件係刑事附帶民事訴訟，而由本院刑事庭移送民事庭者，
    依刑事訴訟法第504條第2項規定，免納裁判費，惟仍依民事
    訴訟法第78條規定，諭知訴訟費用之負擔，以備將來如有訴
    訟費用發生時，得以確定其數額，併予敘明。　　
中　　華　　民　　國　　111 　 年　　6 　 月　　21　　日
                  宜蘭簡易庭  法  官  伍偉華
以上正本係照原本作成。
如對本判決上訴，須於判決送達後二十日之不變期間內，向本院
提出上訴狀（應附繕本）。
如委任律師提起上訴者，應一併繳納上訴審裁判費。
中　　華　　民　　國　　111 　年　　6 　　月　　21　　日
                               書記官  邱信璋